臺灣高等法院刑事判決　　　　　　 94年度上更(一)字第462號
上　訴　人　臺灣新竹地方法院檢察署檢察官
被　　　告　甲○○
選任辯護人　蘇明淵律師
　　　　　　謝孟儒律師
上列上訴人因被告違反著作權法案件，不服臺灣新竹地方法院93
年度訴字第7 號，中華民國93年12月15日第一審判決（起訴案號
：臺灣新竹地方法院檢察署92年度偵字第5239號），提起上訴，
經判決後由最高法院發回更審，本院判決如下：
    主  文
上訴駁回。
    理  由
一、本件公訴意旨略以：被告甲○○前因違反著作權法案件，經
    臺灣新竹地方法院於民國92年4月28日以91年度易字第584號
    判決判處有期徒刑四月確定，並於同年5 月21日易科罰金執
    行完畢，猶不知悔改，明知以一片新台幣（下同）25元價格
    向姓名年籍不詳綽號「阿弟」之成年男子購入之音樂光碟片
    ，係未經著作財產權人同意而由他人擅自重製之侵害著作權
    之物，竟意圖營利，於92年10月18日，在新竹市○○街169
    號旁，以一片50元之價格，販賣予不特定人，並以之為常業
    。嗣於同日晚上7 時30分許，在上址為警查獲，當場扣得如
    原判決附表所示之音樂光碟片計391 片，因認被告甲○○涉
    犯著作權法第94條、第93條第1項第2款、第87條第6 款之明
    知為侵害著作財產權之物，意圖散布而公開陳列或持有之方
    法侵害他人之著作財產權常業罪嫌（起訴法條原認被告係違
    反92年7月9日修正公布之著權法第87條第2 款之規定，應依
    同法第93條第1項第2款、第94條第1 項之規定處斷，嗣公訴
    人於實行論告時及93年7 月16日補充理由書變更論罪科刑之
    法條）。
二、本件公訴人認被告甲○○有觸犯前開罪嫌，無非係以該被告
    於92年10月19日警訊中、92年11月27日檢察官偵訊時及93年
    7 月12日原法院審理時，先後供承因景氣差，找不到工作，
    家中母親住院，又有兒子殘障及太太精神異常，才販賣盜版
    光碟CD。因為要籌錢繳罰金，而且沒有工作收入。我就是為
    了維持生計貼補家用（才又販賣違法的光碟）等語，認被告
    主觀上顯有以販賣違法光碟片為維生之職業，客觀上又有經
    警查獲持有之盜版光碟多達391 片，反覆以自用小貨車流動
    設攤販賣，非法侵害他人著作財產權為目的之行為為論據。
三、按所謂常業犯，係指反覆以同種類行為為目的之社會活動之
    職業性犯罪，將犯罪作為賴以維生之職業而言。侵害著作權
    之常業犯，應係指以侵害著作權營生或恃侵害著作權為生，
    始克相當。刑法上之常業犯係指犯人專以某種犯罪行為為業
    務者而言，如並不以此為業，縱其犯罪行為不止一次，仍不
    得謂係常業犯（最高法院28年上字第2895號判例參照）。訊
    之被告雖坦承於92年10月18日晚上7 時30分許，在新竹民富
    街169 號旁擺攤賣襪子及賣原版音樂CD時，被警察在小客車
    上查獲如起訴書附表所示盜版光碟391 片之事實，惟辯稱：
    被告白天是以木工為業，晚上始兼在新竹市花園夜市○○○
    街夜市擺攤，販賣正版光碟，攤位架上所陳列販賣者均是正
    版光碟CD，並無陳列或販賣盜版光碟，遭查扣之盜版光碟係
    之前向綽號阿弟者買入後即感後悔不敢賣，存放在小客車後
    車箱內，準備要退還，該小客車停放在攤位後方二、三十公
    尺處，車廂並未打開，新竹市警察局執勤員警臨檢時，被告
    主動同意打開車廂供搜索，據以查扣該盜版光碟片，並無意
    圖散布販賣或公開陳列之事實及犯意，被告在攤位上陳列販
    賣者均是正版光碟CD，數量遠較被扣盜版光碟多數倍等語。
    經查：(一)本件確係新竹市警察局執勤員警臨檢時，在被告小
    客車後車廂內查獲，並非在被告所擺攤位上陳列，此有新竹
    市警察局之搜索扣押筆錄及現場查獲照片四張附偵查卷第22
    至26頁可憑。被告汽車當時並未打開車箱，有偵查卷第25頁
    之汽車照片可稽，按警員臨檢所拍照片，偵查卷第26頁照片
    所示，打開後車箱後，尚須掀開布簾才能拍到擺放後車箱木
    架之盜版光碟，足證被告所辯並無公開陳列盜版光碟行為非
    虛。(二)認定犯罪事實應依證據，為刑事訴訟法所明定。被告
    之自白，不得作為有罪判決之唯一證據，仍應調查其他必要
    之證據，以察其是否與事實相符。被告否認犯罪事實所持之
    辯解，縱屬不能成立，仍非有積極證據足以證明其犯罪行為
    ，不能遽為有罪之認定。本件被告被警臨檢在其後車箱查扣
    到扣案之盜版光碟，於警訊及檢察官偵訊中雖曾供稱：「因
    為景氣差，找不到工作，家裡又有母親住院，家中又有兒子
    殘障及太太精神異常，我才販賣盜版CD」、「我是以一片25
    元買來，是在10月17日向綽號『阿弟』買的，買來後準備以
    1 片50元販售」、「要籌錢繳罰金，因為沒有什麼工作」等
    語，在原審中雖供稱：「我確實有這樣講」、「（販賣）襪
    子，還有盜版光碟，當時我的光碟片還沒有整理出來賣」、
    「（從照片看出，光碟片已經擺設出來販賣？）是的」、「
    就是缺錢，其他跟在警察局所言相同，我就是為了維持生計
    ，貼補家用」等語。惟其在警訊中亦供稱：「因為我在民富
    街169 號旁擺攤賣襪子、賣原版音樂CD，以前他（即那位綽
    號阿弟者）找我兜售我不要，因為最近家中出一點狀況我需
    要錢，而剛好他又來找我兜售，我才向他進貨來賣」、「我
    還沒有賣到錢」，檢察官偵訊中曾供稱：「（現在有無在販
    賣？）沒有」、「（被查獲迄今有無工作？）沒什麼工作，
    還是一樣有工作就出去打零工，例如前二天到湖口工業區刷
    鐵銹」，原審中曾供稱：「我不認罪，我剛購入，也尚未售
    出」、「是被查獲前剛進一、二天就被查獲，所以代理公司
    願意撤回告訴，我進了三百九十片，都沒有賣出」並辯稱當
    天擺在攤位上的光碟片都是有著作權的，總共不只五百片，
    並非以販賣盜版光碟片維生等語。依被告前開供述，僅止於
    陳述購入盜版光碟片之動機，俱未供認已有售賣該批盜版光
    碟予不特定人，臨檢警員亦非因發現被告有販賣盜版光碟才
    予以搜索，尚乏其他補強證據可資以證明被告確有公開陳列
    或擅自販賣重製光碟而侵害他人之著作財產權行為。亦無其
    他證據證明該被告有反覆以侵害著作權為目的，以販賣盜版
    光碟為職業性犯罪或恃此維生，自難論以常業犯罪責。
三、綜上所述，被告雖有於前揭時、地被查獲扣案之盜版光碟之
    事實，核其所為，係涉犯行為時即修正前之著作權法第93條
    第1項第2款所規定，意圖營利而有以第87條第6 款明知為侵
    害著作財產權之物，意圖散布而持有之方法侵害他人之著作
    財產權罪。被告行為後，著作權法固於93年9月1日修正公告
    施行，同年月3日生效，被告行為該當於修正後第91條之1第
    3項、第2項之明知係侵害著作財產權之光碟重製物，意圖散
    布而持有罪，經比較新舊法結果，修正前該法第93條第1 項
    之法定刑為「二年以下有期徒刑，拘役或科或併科新台幣五
    十萬元以下罰金」較修正後該法第91條之1第3項之法定刑為
    「六月以上三年以下有期徒刑，得併科新台幣二十萬元以上
    二百萬元以下罰金」為輕，行為時之法律較有利於被告，依
    刑法第2條第1項但書規定，自應全部適用行為時之修正前著
    作權法，依同法第100 條前段規定，本罪須告訴乃論。本件
    扣案盜版音樂光碟中，除著作權人即本件告訴人全員集合國
    際多媒體股份有限公司就其中之22片認為侵害其著作財產權
    提出告訴外，其餘369 片均未據告訴人依法告訴。又告訴人
    全員集合國際多媒體股份有限公司業已於原審偵查中與被告
    甲○○達成和解，於92年12月8 日撤回對被告之告訴，有撤
    回告訴狀及和解書附偵查卷可憑，依刑事訴訟法第252條第5
    款規定，檢察官原應為不起訴處分，惟公訴人竟於92年12月
    4 日制作起訴書，同年月18日公告，有臺灣新竹地方法院檢
    察署公告附原審卷第44頁可稽（起訴書記載於92年12月22日
    制作正本），起訴程序自有不合，依同法第303條第1款規定
    ，法院自應諭知不受理之判決。
四、原法院審理結果，認本件起訴之程序違背規定，判決公訴不
    受理，核無違誤。公訴人仍執前開被告在原審偵審中之供述
    ，指摘原判決不當，請求撤銷改判，本院認其上訴為無理由
    ，應予駁回。
據上論斷，應依刑事訴訟法第368條，判決如主文。
本案經檢察官曾忠己到庭執行職務。
中　　華　　民　　國　　94　　年　　9 　　月　　29　　日
　　　　　　　　　刑事第二十三庭審判長法　官尤豐彥
　　　　　　　　　　　　　　　　　    法　官張明松
　　　　　　　 　 　　　　　　　　　　法　官趙功恒
以上正本證明與原本無異。
檢察官如不服本判決，應於收受送達後十日內向本院提出上訴書
狀，其未敘述上訴之理由者並得於提起上訴後十日內向本院補提
理由書（均須按他造當事人之人數附繕本）。
被告不得上訴。
                                      書記官洪雪娥
中　　華　　民　　國　　94　　年　　9 　　月　　30　　日
附錄：本案罪科刑法條全文
修正前著作權法第93條
有下列情形之一者，處二年以下有期徒刑，得併科新臺幣十萬元
以下罰金：
一、侵害第15條至第17條規定之著作人格權者。
二、違反第70條規定者。
三、以第87條各款方法之一侵害他人之著作權者。
